臺灣彰化地方法院刑事判決　　　　　　　　　　　　　九十年度交易字第一七八號
　　公　訴　人　臺灣彰化地方法院檢察署檢察官
　　被　　　告　甲○○
右列被告因過失傷害案件，經檢察官提起公訴（九十年度偵字第三九九五、四０四八
號），本院判決如左︰
    主      文
甲○○因過失傷害人，處有期徒刑月，如易科罰金，以參佰元折算壹日。
    事      實
一、甲○○於民國九十年三月二十八日上午時分，駕駛車牌號碼ＰＺ─０五七九號自
    小客車，沿彰化縣花壇鄉○○路由南往北方向行駛，迄當日九時三十分許途經該
    路二段與水坑巷之交岔路口，欲右轉水坑巷時，原應注意車前兩旁狀況，保持兩
    車併行之安全間隔，並隨時採取必要安全措施，且當時天晴路況良好，無不能注
    意之情形下，竟疏於注意車右邊有賴漢興騎乘車號ＫＰＦ─０九九號機車附載丙
    ○○同向併行，而貿然右轉，使自小客車右前方車身之照後鏡擦撞賴漢興所騎之
    機車，致賴漢興、丙○○人車倒地，賴漢興因而左小腿骨折，丙○○手腳則受有
    擦傷（丙○○部分未據告訴）。
二、案經甲○○於肇事後犯罪未被發覺前，主動向彰化縣警察局彰化分局自首及接受
    裁判，暨被害人賴漢興（已於九十年五月十日下午五時二十分許死亡）之子乙○
    ○訴請臺灣彰化地方法院檢察署檢察官偵查起訴。
    理      由
一、訊據被告甲○○對於前揭時地駕車與賴漢興所騎之機車發生擦撞一情坦承不諱，
    核與告訴人乙○○指訴之情節及證人丙○○證述之情節相符，此外，復有彰化縣
    警察局道路交通事故調查報告表乙份、診斷證明書二紙及肇事自小客車、受損機
    車照片四幀附卷可稽，被告駕車肇事致被害人賴漢興受傷，應已明確。
二、按汽車行駛時，駕駛人應注意車前狀況及兩車併行之間隔，並隨時採取必要之安
    全措施，道路交通安全規則第九十四條第三項定有明文。被告考領有適當之駕駛
    執照，已經道路交通事故調查報告表載明，其當熟知上揭規定，駕車時自應注意
    上述道路交通安全規定，而依當時路況又無不能注意之情形，竟疏不注意為之，
    以致肇事，致人受傷，其顯有過失至明。又被告之過失駕駛行為，與被害人賴漢
    興之受傷間，具有相當因果關係，是其過失傷害犯行，堪以認定。
三、另告訴人於本院陳明：以被害人賴漢興為被告駕車撞倒致胸部內傷及左小腿斷裂
    ，導致賴漢興肝癌病情提前惡化，送醫後終究不治，認被告所為係涉犯刑法第二
    百七十六條第一項過失致死罪嫌云云。然查：被害人賴漢興於九十年五月十日死
    亡之原因，經檢察官於九十年五月十四日督同檢驗員相驗結果，認有鑑定之必要
    （有驗斷書、相驗屍體證明書、勘驗筆錄附卷可稽），再於同年月十七日督同法
    醫及檢驗員就賴漢興屍體進行解剖。經鑑定結果，判定賴漢興之死因為「失償性
    肝硬化」與「肝癌」，併發「靜脈曲張破裂出血」引起「多器官衰竭」死亡，死
    者之死亡機轉為「多器官衰竭」。死亡方式為「自然死」，與車禍無關聯等情，
    有法務部法醫研究所函送之九○法醫所醫鑑字第○六○七號鑑定書一份在卷足憑
    （見相驗卷第四一至四八頁）。本院審理中另移請行政院衛生署醫事審議委員會
    鑑定，認「被害人罹患Ｂ型肝炎多年，終於進展形成肝硬化與肝癌，這是Ｂ型肝
    炎病毒慢性感染後，頗為常見的情形，被害人的肝癌於八十九年七月在彰化基督
    教醫院發現後，同年八月轉至臺大醫院接受肝動脈栓塞治療，治療效果尚稱良好
    ，雖然當時肝機能尚佳（所以可以承受動脈栓塞治療），但肝硬化本身已有食道
    靜脈曲張出血的併發症。台大出院後，追蹤檢查至八十九年十二月，甲型胎兒蛋
    白有升高現象，懷疑肝癌可能再發，但被害人並未接受進一步處置。過了約三個
    月，被害人發生車禍，這段期間肝機能變化如何不得而知，但被害人在接受骨科
    手術之前的評估，被害人呈現腹脹情形（腹水）、凝血酵素員時間十三點一秒略
    為延長（正常九點七─十二點三秒）、血小板五一０００/ＵＬ，顯示肝機能有
    衰退情形。手術本身相當成功（傷口癒合良好），但手術後肝機能迅速惡化（腹
    水急遽增加、血清血蛋白降低至二點七ｇｍ%（正常三點五─五）、總膽紅素升
    至三點六四ｇｍ%（正常<一點二）、凝血酵素原時間則延長至十六點六秒），九
    十年四月四日再度發生食道靜脈曲張破裂出血。病情從此急轉直下，出血不止無
    法控制，最後又併發感染（發高燒）、昏迷、腎衰竭及呼吸衰竭，延至五月十日
    家屬辦理自動出院後過世。綜上，被害人的直接死因明顯是肝硬化與肝癌所併發
    的食道靜脈曲張破裂出血與肝機能衰竭（大量腹水與昏迷），與車禍並無直接關
    聯，然是否因車禍所致，加速疾病惡化，無法判定。但被害人因車禍間接帶來的
    壓力（ｓｔｒｅｓｓ）與開刀（全身麻醉），對肝機能不能說毫無影響，被害人
    手術前肝機能已有失償情形，受術後快速惡化並非難以預期。」等語，有該委員
    會九十一年三月二十七日鑑定書附卷可憑，是均難認被告肇事行為與被害人賴漢
    興死亡間，具有相當因果關係，被告應無成立過失致死罪之餘地。
四、核被告甲○○所為，係犯刑法第二百八十四條第一項前段之過失傷害罪。被告於
    肇事後犯罪未被發覺前，主動向警報案自首，有警訊筆錄及彰化縣警察局道路交
    通事故調查報告表各一份在卷可參，依法減輕其刑。爰審酌被告之過失程度、所
    生之危害、肇事後之態度及被害人受傷之程度，被告尚未與被害人為民事和解賠
    償等一切情狀，量處如主文所示之刑，並諭知易科罰金折算標準。
據上論斷，應依刑事訴訟法第二百九十九條第一項前段，刑法第二百八十四條第一項
前段、第六十二條前段、第四十一條第一項前段，罰金罰鍰提高標準條例第一條前段
、第二條，判決如主文。
本案經檢察官施教文到院執行職務。
中    華    民    國    九十一      年      五      月      二十三      日
                                臺灣彰化地方法院交通法庭
    法      官  李  水  源
右正本證明與原本無異。
如不服本判決，應於判決送達後十日內，向本院提出上訴狀( 須附繕本 )。
告訴人或被害人對於判決如有不服具備理由請求檢察官上訴者，其上訴期間之計算係
以檢察官收受判決正本之日期為準。
                                    法院書記官  廖  建  興
中    華    民    國    九十一      年      五      月      二十七      日
附錄本案論罪科刑法條全文
刑法第二百八十四條
因過失傷害人者，處六月以下有期徒刑、拘役或五百元以下罰金。致重傷者，處一年
以下有期徒刑、拘役或五百元下罰金。
從事業務之人，因業務之過失傷害人者，處一年以下有期徒刑、拘役或一千元以下罰
金。致重傷者，處三年以下有期徒刑、拘役或二千元以下罰金。
